【裁判字號】    97,訴緝,12
【裁判日期】    970530
【裁判案由】    違反毒品危害防制條例
【裁判全文】
臺灣新竹地方法院刑事判決
公  訴  人  臺灣新竹地方法院檢察署檢察官
被      告  甲○○
上列被告因違反毒品危害防制條例案件，經檢察官提起公訴（95
年度毒偵字第1639號），本院判決如下：
    主  文
甲○○施用第一級毒品，累犯，處有期徒刑貳年；減為有期徒刑
壹年。
    事  實
一、甲○○前於民國76年間因妨害自由案件，經臺灣臺北地方
    法院於80年11月22日以80年度訴緝字第312號判決判處有期
    徒刑1年6月確定，嗣經減刑為有期徒刑9月確定；又於80年
    間因傷害致死案件，經本院於80年8月19日以80年度訴字第
    486號判決判處有期徒刑7年6月確定。上開2案件，經臺灣臺
    北地方法院於81年1月7日以81年度聲字第22號裁定應執行有
    期徒刑8年確定，並於84年5月29日因縮短刑期假釋出監，原
    應執行至88年8月30日止，嗣因假釋中犯罪，遭撤銷假釋。
    復於81年間，因傷害案件，經臺灣桃園地方法院於81年9
    月3日以81年度易字第2486號判決判處有期徒刑7月確定，接
    續執行上開案件之殘刑及案件之有期徒刑，迄至93年7
    月10日因徒刑執行完畢出監。
二、甲○○前於87年間因施用毒品案件，經臺灣桃園地方法院於
    87年6月30日以87年度毒聲字第626號裁定送觀察、勒戒後，
    認有繼續施用毒品之傾向，再經臺灣桃園地方法院於87年7
    月21日以87年度毒聲字第961號裁定令入強制戒治1年，嗣經
    臺灣桃園地方法院於87年12月3日以87年毒聲字第3092號裁
    定停止戒治付保護管束，及88年7月5日以88年度毒聲字第
    3615號裁定撤銷停止戒治，令入戒治處所施以強制戒治，迄
    至89年8月14日強制戒治執行完畢，業由臺灣桃園地方法院
    檢察署檢察官於89年8月18日以89年度戒偵字第438號為不起
    訴處分確定。復於94年間再因施用第二級毒品案件，經本院
    於95年2月15日以94年度竹簡字第936號判決判處有期徒刑5
    月確定。
三、詎其仍不知悔改，猶未戒除毒癮，於前開強制戒治及有期徒
    刑執行完畢釋放後5年內，復基於施用第一級毒品海洛因之
    犯意，於95年5月5日下午1時55分許，親自採集尿液往前回
    溯26小時內某時許，在不詳地點，以不詳方式，非法施用第
    一級毒品海洛因1次。嗣為警於95年5月5日下午1時20分許，
    在新竹縣湖口鄉○○路新湖加油站附近查獲，其因竊盜案件
    遭通緝，經警逮捕於其同意下採集其尿液送驗結果，呈嗎啡
    陽性反應，而知悉上情。
四、案經新竹縣警察局竹北分局報請臺灣新竹地方法院檢察署檢
    察官偵查起訴。
    理  由
壹、程序事項：
    按傳聞法則之重要理論依據，在於傳聞證據未經當事人之反
    對詰問予以核實，乃予排斥，惟若當事人已放棄對原供述人
    之反對詰問權，於法院審判時表明同意該等傳聞證據可作為
    證據，基於證據資料愈豐富，愈有助於真實發現之理念，並
    貫徹刑事訴訟法修法加重當事人進行主義之精神，確認當事
    人對於證據能力有處分權之制度，傳聞證據經當事人同意作
    為證據，法院認為適當者，亦得為證據。另當事人對於傳聞
    證據表示「沒有意見」，而未於言詞辯論終結前聲明異議（
    Without Objection ），應視為已有將該等傳聞證據採為證
    據之同意，此刑事訴訟法第159條之5定有明文。本案被告於
    本院審理程序中已表示對本院所提示調查之卷內人證物證之
    證據能力沒有意見，迄本院辯論終結前，被告亦未爭執本案
    證據之證據能力，依刑事訴訟法第159條之5第2項之規定，
    應視為被告已同意本案相關之傳聞證據均可作為證據，本院
    斟酌本案卷內之證據並非非法取得，亦無證明力明顯過低之
    情形，且經本院於審判期日依法進行證據之調查、辯論，被
    告於訴訟上之程序權，已受保障，前開各該證據，均得採為
    證據，先予敘明。
貳、實體事項
一、認定犯罪事實所憑之證據及認定之理由：
    訊據被告甲○○雖坦承於95年5月5日為警緝獲後主動請警員
    採集尿液檢驗之情，惟矢口否認有上開施用第一級海洛因毒
    品之犯行，並辯稱：我有胃痛之毛病，驗尿期間有服用市售
    之「爽胃王」，且我係主動要求驗尿，送驗結果呈陽性反應
    係尿液經調包，我是被新竹縣警察局竹北分局警員栽贓云云
    。
  (一)經查，被告於警詢時所親自採取、封緘之尿液，經送以氣相
    層析質譜分析法確認分析結果，確呈嗎啡陽性反應（檢出濃
    度為435ng/ml），此有昭信科技顧問股份有限公司於95年5
    月30日出具之濫用藥物尿液檢體檢驗報告及真實姓名代號對
    照表各1份在卷可稽（見95年度毒偵字第1639號第8、9頁）
    。嗣經本院將當時所採集編號「北95098」號瓶內尿液再度
    送請臺灣尖端先進生技醫藥股份有限公司檢驗，仍呈嗎啡為
    陽性反應（檢出濃度為398ng/ml），有該公司96年11月14日
    出具之濫用藥物檢驗報告在卷可憑（見本院95年度訴字第81
    2號卷第109至112頁）。按「尿液毒品檢驗……若能使用較
    先進之氣相層析質譜儀分析法確認，則可完全排除偽陽性之
    干擾，為目前最具公信力的檢驗方法。」等語，有法務部調
    查局第6處87年9月29日（87）發技（1）字第87074574號函
    影本1紙附卷為憑，足見前揭昭信科技顧問股份有限公司、
    臺灣尖端先進生技醫藥股份有限公司所使用之檢驗方法已可
    完全排除毒品偽陽性之干擾，其檢驗結果堪以採信；又「海
    洛因經注射入人體後，約百分之80於24小時內自尿中排出，
    一般而言，尿液中能否驗出嗎啡陽性反應，與其投與量、投
    與途徑、採尿時間、個人體質及檢驗方法之靈敏度有關，國
    外曾有文獻報導注射6毫克之海洛因鹽酸鹽，其代謝物嗎啡
    之平均可檢出時限約為26小時。」，此有行政院衛生署藥物
    食品檢驗局81年9月8日（81）藥檢壹字第8114885號函影本1
    紙附卷可憑。是經採尿檢驗呈嗎啡陽性反應者，通常可認其
    人於採尿前26小時內之某時，應有施用海洛因至少1次，應
    堪認定。
  (二)次查，被告甲○○辯稱於驗尿期間有服用市售「爽胃王」胃
    藥，可能係該藥含有使尿液呈現陽性效果之成份云云。惟查
    ，經臺灣新竹地方法院檢察署函詢行政院衛生署管制藥品管
    理局有關市售「爽胃王」是否含嗎啡成分等相關事項，經該
    局函覆稱：「經查行政院衛生署藥政處藥物許可證資料，市
    售「爽胃王－加顆粒」主成分為Scopoliae extract powder
     、Sodium bicar-b onate、Hydrotalcite Polymigel、
    Dimethicone、Chloro-phyll sodium copper等6種藥物，不
    含嗎啡。服用「爽胃王-加顆粒」後，此6種藥物不會代謝成
    嗎啡，也不會導致尿液呈嗎啡陽性反應」，此有該局於95年
    10月13日出具之管檢字第950011026號函在卷可稽（見95年
    度毒偵字第1639號偵查院卷第27頁）。綜上，顯見被告雖曾
    因胃病服用市售之胃藥「爽胃王」，然其不可能使其尿液呈
    現嗎啡陽性之反應，是被告上開辯稱，應係事後卸責諉過之
    詞，不可憑採。
  (三)第查，被告復辯以其所採集之尿液有被掉包之情事，經本院
    將被告所採集之尿液送內政部警政署刑事警察局，進行人類
    遺傳因子粒線體DNA式序列作鑑定，惟因被告上開所採之尿
    液DNA遭受破壞而無法檢出，故無法與被告之口腔唾液比對
    是否屬同一人所有，此有該局96年5月23日之刑醫字第96005
    8847號鑑驗書、96年6月29日之刑醫字第960093283號函各1
    在卷可參（見本院95年度訴字第812號卷第60、70之1頁）。
    惟經訊之本案當初負責替被告採集尿液之新竹縣警察局竹北
    分局偵查小隊長蔡明財，於本院96年3月15日審理時具結證
    稱：「（檢察官問：是在哪裡製作甲○○的筆錄？）答：竹
    北分局，也是在竹北分局採尿。（檢察官問：甲○○是竊盜
    通緝，為何要採尿？）答：因為他有前科，而且我們問他，
    他也願意接受採尿。（檢察官問：是否由你親自採尿？）答
    ：是由我跟許永太一起看著被告採尿的。（檢察官問：請簡
    單陳述採尿的過程。）答：是被告甲○○在我面前親自排尿
    、封瓶並蓋印。（檢察官問：你跟甲○○是否有其他的糾紛
    ？）答：沒有。（審判長問：所採集的尿液，有沒有陷害被
    告之情形？）答：沒有。」等語綦詳載明在卷，是證人蔡明
    財要無甘冒觸犯偽證之罪責，故意構詞誣陷被告之必要，是
    以證人蔡明財前揭所為證述內容，尚堪以採信；又證人蔡明
    財與被告亦無怨隙，衡情，亦無故意將尿液調包嫁禍被告之
    理。至被告辯之以送驗之尿液非其所排放，然被告同意警方
    採尿送驗，並裝填瓶子乾淨並親自封瓶捺印等情，業據被告
    於警詢時供明（見95年度毒偵字第1639號偵查卷第6頁），
    並有真實姓名代號對照表1份在卷可參，而其代號「北95098
    」號與昭信科技顧問股份有限公司濫用藥物尿液檢體檢驗報
    告記載之送驗檢體編號相符。又經本院函詢昭信科技顧問股
    份有限公司進行尿液檢驗前，是否會檢視送驗尿液封瓶是否
    完整？如有缺損應如何處理？在處理如檢驗報告所示新竹縣
    警察局竹北分局編號「北95098」號尿液時，是否有發現封
    瓶缺損或其他異常之紀錄？等相關事項，經該公司函覆稱：
    「本公司在進行尿液收樣時會依照濫用藥物尿液檢驗品質手
    冊進行一切相關事項確認（附件一），並且填寫紀錄表單（
    附件二）。如檢體有不符合規定之情況則須於標單中紀錄，
    並且不予收件。新竹縣警察局竹北分局編號「北95098」檢
    體於本公司檔案編號8600之尿液檢體收件紀錄表中，紀錄狀
    況皆為正常」，此有該公司於96年6月27日出具之九六昭公
    字第33號函附卷可稽。（見95年度訴字第812號卷第72至74
    之2頁）。
  (四)再查，本院亦將被告指紋卡片與編號「北95098」號尿液瓶
    上封緘按印之指紋，送請內政部警政署刑事警察局鑑驗，該
    局函覆結果：「送驗編號『北95098』號尿液瓶上封緘捺印
    之指紋1枚，經比對結果，與所附及本局檔存甲○○指紋卡
    之左拇指指紋相符」，此有該局於96年7月26日出具之刑紋
    字第960106761號函附卷可參。（見本院95年度訴字第812
    號卷第84、84之1頁）綜上，本件被告尿液檢體外觀完整，
    且尿液瓶上封緘捺印之指紋亦與其指紋卡上之左拇指指紋相
    符，顯見送驗尿液確為被告95年5月5日於警局排放並封緘之
    尿液，則可見被告所辯，無非係出於其個人主觀臆測，係屬
    事後卸責之詞，洵非可採。
  (五)按1.施用第一、二級毒品為犯罪行為，毒品危害防制條例第
    10條定有處罰明文。故施用第一、二級毒品者，依前揭規定
    本應科以刑罰。惟基於刑事政策，對合於一定條件之施用者
    ，則依同條例第20條、第23條之規定，施以觀察、勒戒及強
    制戒治之保安處分。2.毒品危害防制條例於92年7月9日修正
    公布，自93年1月9日施行，其中第20條、第23條將施用毒品
    之刑事處遇程序，區分為「初犯」及「5年內再犯」、「5年
    後再犯」。依其立法理由之說明：「初犯」，經觀察、勒戒
    或強制戒治後，應為不起訴處分或不付審理之裁定；經觀察
    、勒戒或強制戒治執行完畢釋放後，「5年內再犯」者，因
    其再犯率甚高，原實施之觀察、勒戒及強制戒治既已無法收
    其實效，爰依法追訴或裁定交付審理。至於經觀察、勒戒或
    強制戒治執行完畢釋放後，「5年後再犯」者，前所實施之
    觀察、勒戒或強制戒治已足以遮斷其施用毒品之毒癮，為期
    自新及協助其斷除毒癮，仍適用「初犯」規定，先經觀察、
    勒戒或強制戒治之程序。從而依修正後之規定，僅限於「初
    犯」及「5年後再犯」二種情形，始應先經觀察、勒戒或強
    制戒治程序。倘被告於5年內已再犯，經依法追訴處罰，縱
    其第3次（或第3次以上）再度施用毒品之時間，在初犯經觀
    察、勒戒或強制戒治執行完畢釋放5年以後，已不合於「5
    年後再犯」之規定，且因已於「5年內再犯」，顯見其再犯
    率甚高，原實施觀察、勒戒或強制戒治，已無法收其實效，
    即應依該條例第10條處罰（最高法院95年度第7次刑事庭會
    議決議參照）。準此，茍被告其施用毒品之犯行，前經觀察
    、勒戒或強制戒治執行完畢後，5年內曾因再施用毒品之行
    為，而經法院判處刑罰之處遇程序確定者，縱其係於觀察、
    勒戒或強制戒治執行完畢5年後再為本案施用毒品，應認屬
    「再犯」之範疇，直接適用刑罰處遇之程序。經查，被告甲
    ○○前於87年間，因施用毒品案件，經臺灣桃園地方法院於
    87年6月30日以87年度毒聲字第626號裁定送觀察、勒戒後，
    認有繼續施用毒品之傾向，再經臺灣桃園地方法院於87年7
    月21日以87年度毒聲字第961號裁定令入強制戒治1年，嗣經
    臺灣桃園地方法院於87年12月3日以87年毒聲字第3092號裁
    定停止戒治付保護管束，及88年7月5日以88年度毒聲字第36
    15號裁定撤銷停止戒治，令入戒治處所施以強制戒治，迄至
    89年8月14日強制戒治執行完畢，業由臺灣桃園地方法院檢
    察署檢察官於89年8月18日以89年度戒偵字第438號為不起訴
    處分確定。復於94年間再因施用第二級毒品案件，經本院於
    95年2月15日以94年度竹簡字第936號判決判處有期徒刑5月
    確定，有刑案資料查註紀錄表、全國施用毒品案件紀錄表、
    受觀察勒戒人毒品及前科紀錄簡列表、及臺灣高等法院被告
    前案紀錄表附卷可稽。是本案被告甲○○於強制戒治執行完
    畢釋放後5年內再犯施用毒品之犯行，應堪認定。
  (六)綜上，本件被告確有於95年5月5日採尿時起往前回溯26小時
    內某時，施用第一級毒品海洛因，本件事證明確，犯行堪以
    認定。
、論罪科刑的理由：
  (一)被告行為後，刑法業於94年2月2日公布，於95年7月1日施行
    ，其中刪除刑法第56條，修正第2條、第25條、第26條、第2
    8條、第33條、第55條規定。按「行為後法律有變更者，適
    用行為時之法律，但行為後之法律有利於行為人者，適用最
    有利於行為人之法律」，現行刑法第2條第1項定有明文，此
    條規定乃與刑法第1條罪刑法定主義契合，而貫徹法律禁止
    溯及既往原則，係規範行為後法律變更所生新舊法律比較適
    用之準據法，是刑法第2條本身雖經修正，但其既屬適用法
    律之準據法，本身尚無比較新舊法之問題，應一律適用裁判
    時之現行刑法第2條規定以決定適用之刑罰法律，先予說明
    。又以本次刑法修正之比較新舊法，應就罪刑有關之共犯、
    未遂犯、想像競合犯、牽連犯、連續犯、結合犯，以及累犯
    加重、自首減輕暨其他法定加減原因（如身分加減）與加減
    例等一切情形，綜其全部罪刑之結果而為比較，有最高法院
    95年5月23日95年度第8次刑庭會議決議意旨可資參照。
  (二)按海洛因為毒品危害防制條例第2條第2項第1款規定之第一
    級毒品。核被告所為係犯毒品危害防制條例第10條第1項之
    施用第一級毒品罪。其持有第一級毒品海洛因後進而施用，
    其持有第一級毒品海洛因之低度行為，應為施用之高度行為
    所吸收，不另論其持有第一級毒品罪。
  (三)被告有如事實欄所述之有期徒刑執行紀錄，有臺灣高等法院
    被告前案紀錄表1份附卷可稽，其於上開有期徒刑執行完畢
    後5年內，再故意犯本件有期徒刑以上之罪，不論依94年1月
    7日修正前之刑法第47條或修正後之刑法第47條第1項，均構
    成累犯，對被告而言並無有利或不利之情形，不生新舊法比
    較之問題，即無庸依刑法第2條第1項之規定比較新舊法，而
    應依一般法律適用原則，適用「裁判時法」處斷（最高法院
    95年度第21次刑事庭會議決議意旨參照）。從而，本件自應
    依修正後刑法第47條第1項，對被告所犯上開之罪論以累犯
    ，應予加重其刑。
  (四)爰審酌被告有上述前科，素行不良，而於警詢、偵查及本院
    審理中均矢口否認犯行，飾詞卸責，不思悔悟等一切情狀，
    因施用毒品受觀察、勒戒及強制戒治後，仍不知戒絕毒癮，
    再次施用危害自己身體健康之毒品而為警查獲，施用毒品之
    期間等一切情狀，量處如主文所示之刑。
  (五)末查，被告甲○○上開犯行，犯罪時間係在96年4月24日以前
    ，核與中華民國九十六年罪犯減刑條例第2條第1項第3款規定
    相符，雖經本院於97年1月11日以97年新院雲刑溫緝字第8號
    通緝書發布通緝，並於97年4月22日以97年新院雲刑溫緝字第
    60號撤銷通緝書撤銷通緝在案，有本院97年新院雲刑溫緝字
    第8號通緝書、97年新院雲刑溫緝字第60號撤銷通緝書及新竹
    縣政府警察局竹北分局通緝（協尋）案件報告書等在卷可稽
    。足見被告甲○○係於中華民國九十六年罪犯減刑條例施行
    後（即96年7月16日後）遭本院通緝，非屬同條例第3條、第
    5 條規定之限制減刑之列，從而，被告甲○○仍得適用中華
    民國九十六年罪犯減刑條例第2條之規定。
據上論斷，應依刑事訴訟法第299條第1項前段，毒品危害防制條
例第10條第1項，刑法第2條第1項前段、第11條前段、第47條1項
，中華民國九十六年罪犯減刑條例第2條第1項第3款、第7條，判
決如主文。
本案經檢察官郭進昌到庭執行職務。
中    華    民    國    97    年    5     月    30    日
                  刑事第四庭  審判長法  官  林秋宜
                                    法  官  馮俊郎
                                    法  官  劉兆菊
以上正本證明與原本無異。
如不服本判決，應於收受本判決後10日內向本院提出上訴書狀，
其未敘述上訴理由者，並得於提起上訴後10日內向本院補提理由
書狀（均須按他造當事人之人數附繕本）「切勿逕送上級法院」
。
中    華    民    國    97    年    5     月    30    日
                                    書記官  柯雅菱
附錄本案論罪科刑法條全文：
毒品危害防制條例第10條
施用第一級毒品者，處6月以上5年以下有期徒刑。
施用第二級毒品者，處3年以下有期徒刑。


司法院資訊處製作；財團法人民間司法改革基金會備份。
